【裁判字號】    99,上易,833
【裁判日期】    990805
【裁判案由】    詐欺
【裁判全文】
臺灣高等法院臺中分院刑事判決         99年度上易字第833號
上  訴  人  臺灣臺中地方法院檢察署檢察官
被      告  乙○○
被      告  丙○○原名陳胤融.
上列上訴人因詐欺案件，不服臺灣臺中地方法院99年度易字第50
2號中華民國99年4月28日第一審判決（起訴案號：臺灣臺中地方
法院檢察署98年度調偵字第475號），提起上訴，本院判決如下
：
    主  文
原判決關於丙○○（即陳胤融）部分撤銷。
丙○○（即陳胤融）共同意圖為自己不法之所有，以詐術使人將
本人之物交付，累犯，處有期徒刑捌月。
其他上訴駁回。
    事  實
一、丙○○（即陳胤融，下稱丙○○）前曾於民國93年間，因犯
    竊盜罪，經臺灣臺中地方法院以93年度中簡字第735號判處
    有期徒刑三月確定，並於同年5月13日因易科罰金而執行完
    畢，仍不知悔改，與真實姓名年籍不詳之詐騙集團成員，共
    同基於意圖為自己不法所有之犯意聯絡，由丙○○出面於97
    年5月28日向乙○○借存摺、印章、提款卡，作為詐欺使用
    之帳戶，乙○○可預見將自己申辦之金融機構存款資料提供
    他人使用，有為詐欺集團利用為人頭帳戶，而作為詐欺集團
    提供予被害人匯款之用，仍基於幫助丙○○實施詐欺取財之
    不確定故意，將其名下臺中商業銀行南陽分行（下稱臺中銀
    行）帳號000000000000號帳戶之存摺、印章及提款卡交予丙○○，其後由詐欺集團內不詳姓名年籍成年男子於97年6月
    10 日上午11時許撥打電話聯絡丁○○，佯稱丁○○之銀行
    帳戶已遭人盜用為人頭帳戶，帳戶內有多筆來源不明之資金
    有待釐清，為偵辦案件需要，必須先將帳戶內之款項匯入指
    定帳戶內，在案件偵結後，所匯款項會自動回流至丁○○之
    帳戶，致丁○○信以為真，陷於錯誤，依該人指示於同日下
    午某時許，前往臺中市○區○○路4號「中華郵政股份有限
    公司臺中公園路郵局」以臨櫃匯款之方式，匯款新臺幣（下
    同）138,000元至該集團內不詳姓名年籍成年男子指定之乙○○前揭帳戶內，丁○○因此受有財產上之損害。嗣該名不
    詳姓名年籍成年男子於丁○○匯款進入上開帳戶後，因該提
    款卡經乙○○掛失而無法提取，旋通知丙○○聯絡乙○○，
    經丙○○於97年6月10日下午5時許聯繫乙○○要求其前往銀
    行查看帳戶內有無不明款項匯入，乙○○前往臺中銀行南陽
    分行刷存摺讀取後，發現確有一筆138,000元款項匯入其帳
    戶內，乃以電話通知丙○○此事，丙○○乃要求乙○○勿擅
    自動用該筆款項，並與乙○○約定如果該筆錢領出來後將給
    報酬，翌日由丙○○帶同乙○○前往銀行領款，乙○○乃於
    97年6月11日上午11時許接獲丙○○電話通知後，搭乘丙○○駕駛之車輛，與另名不詳姓名年籍成年女子一同前往臺中
    縣豐原市○○○路330號臺中銀行南陽分行，先由該名不詳
    成年女子持乙○○之上開帳戶存摺、印章及新領提款卡進入
    銀行提款，因銀行人員要求須由帳戶申請人本人親自辦理致
    領款未果後，該名不詳成年女子復要求乙○○陪同進入上開
    分行辦理，惟因銀行人員表示帳戶尚未開通，要求乙○○於
    是日下午再去辦理開通手續，乙○○與該名女子遂先行離開
    銀行，俟乙○○於同日下午3時許接獲銀行通知表示可領款
    後，再與丙○○聯繫，由丙○○搭載乙○○前往上開分行，
    惟於乙○○持上開帳戶存摺等資料進入銀行欲領款之際，為
    銀行人員通知警方到場查獲，並扣得乙○○所有非供上開幫
    助詐欺取財犯行使用之存摺一本、印章一枚及新領提款卡一
    張，因而偵悉上情。
二、案經臺中縣警察局豐原分局報告臺灣臺中地方法院檢察署檢
    察官偵查起訴。
    理  由
一、程序方面：按被告以外之人（包括證人、被害人及共同被告
    等）於審判外之陳述雖不符刑事訴訟法第159條之1至之4等4
    條之規定，而經當事人於審判程序同意作為證據，法院審酌
    該言詞陳述或書面陳述作成時之情況，認為適當者，亦得為
    證據；當事人、代理人或辯護人於法院調查證據時，知有刑
    事訴訟法第159條第1項不得為證據之情形，而未於言詞辯論
    終結前聲明異議者，視為有前項之同意，同法第159條之5定
    有明文。立法意旨在於傳聞證據未經當事人之反對詰問予以
    核實，原則上先予排除。惟若當事人已放棄反對詰問權，於
    審判程序中表明同意該等傳聞證據可作為證據；或於言詞辯
    論終結前未聲明異議，基於尊重當事人對傳聞證據之處分權
    ，及證據資料愈豐富，愈有助於真實發見之理念，且強化言
    詞辯論主義，使訴訟程序得以順暢進行，上開傳聞證據亦均
    具有證據能力。本案被告乙○○、丙○○二人、被告丙○○
    之選任辯護人及公訴人於原審準備程序中，均已同意下列引
    用之證據作為本案證據調查，嗣於本院言詞辯論終結前，復
    未就本院引用之下列證據爭執其證據能力，且本院審酌證據
    作成之形式，均無瑕疵、與待證事實具有關聯性等情況，認
    為適當，且無不法取得之情形，應認得為證據。揆諸前開說
    明，就本案所引用之各項證據均得採為本案證據。至卷附監
    視錄影器翻拍照片、查獲照片及扣案物等，並非供述證據，
    無傳聞法則之適用，與本案待證事實具有關聯性，且無證據
    證明係公務員違法取得之物，亦得採為證據。
二、被告乙○○所犯幫助詐欺之犯罪事實，業據被告乙○○供承
    不諱，而被告丙○○所犯詐欺之犯罪事實，亦據被告乙○○
    於警詢、偵查及原審證述綦詳，且前揭犯罪事實，並經被害
    人丁○○於偵查中證述其於97年6月10日受詐欺集團詐騙之
    情節明確（97偵15079卷第60頁），並有其所提出於97年6月
    10日匯款138000元至乙○○帳戶之郵政跨行匯款申請書在卷
    可稽（警卷第27頁）。此外，復有被告乙○○之臺中商銀豐
    原南陽分行帳戶自動化設定及掛失明細表、存摺影本及臺中
    商銀豐原南陽分行監視器翻拍畫面照片（警卷第30-35 頁、
    第45-46頁）可資參照，堪認被告乙○○關於97年5月間借用
    存摺、印章及提款卡給被告丙○○，並於丙○○返還存摺、
    印章後，掛失提款卡並重新聲請使用，再於97年6月10日經
    丙○○告知有138000元匯入其帳戶而與丙○○約定代為提領
    款項成功將獲得酬勞等自白，均核與事證相符，足堪採信。
    至被告丙○○雖否認犯行，辯稱：被告乙○○說詞反覆，不
    能僅憑乙○○所言即認定其涉犯本件犯行云云，經查：
(一)、按「證人之陳述前後不符，或因記憶淡忘、或事後迴護被告
    、或因其他事由所致，究竟何者可以採信，法院應本其自由
    心證斟酌何者與事實相符，以為取捨，非謂一有不符或矛盾
    ，即應認其全部證言均為不可採信」（最高法院90年度臺上
    字第6078號裁判要旨參照）。本件被告乙○○警詢、偵查及
    審理中陳述內容，雖有部分不相符合，然被告乙○○於原審
    已證稱：伊在警局時打電話給丙○○，他在電話中跟我講什
    麼話都不要講，偵查中檢察官曾告知伊作證時可以不用講對
    自己不利之陳述，為避重就輕，有避開一些對自己不利的內
    容不說語（見原審卷第42、43頁），則被告乙○○之陳述前
    後縱有些許不符，亦有其因，法院本自由心證斟酌何者與事
    實相符，以為取捨，非謂一有不符或矛盾，即應認其全部證
    言均為不可採信，經查：
  1.被告乙○○自始即主張整件事情的緣由是因為丙○○在97年
    5月30日之前向伊借存摺、印章、提款卡。其於偵查中稱：
    伊在豐原野宴店工作，該臺中商業銀南陽分行帳號00000000
    0000號帳戶是薪資轉帳帳戶，到現在還在使用（97偵15079
    卷第27頁），而97年6月10日除被害人匯入138000元以外，
    另有自「000000000000」轉帳匯入2207元，而該「00000000
    0000」亦分別於97年2月5日、97年3月10日轉帳匯入薪資，
    有臺中商銀豐原南陽分行存摺影本在卷可稽（警卷第34 頁
    ），可證被告乙○○證稱系爭帳戶至案發時止仍持續使用，
    且係供薪資轉帳之帳戶無訛。且查被告二人係透過被告丙○○表弟、被告乙○○同學，即證人林維格介紹認識，彼此沒
    有糾紛、仇恨，且常一起喝茶、聊天，於97年6月間被告二
    人與證人林維格曾一起去過卡拉OK 等情，業據被告二人供
    述及證人林維格證述明確（97核交12 29卷第9頁，97偵
    15079卷第20頁、第22頁、第53頁、第71頁，原審卷第41頁
    ），以被告乙○○所有系爭帳戶之使用情形，及前述被告二
    人交情，堪認被告乙○○於偵查中稱：因想到跟丙○○交朋
    友，他想借存摺並保證不會出事，我才借他存摺（97偵
    15079卷第7頁），並無違反常理之處，應堪採信。另被告乙○○於偵查中稱：被告丙○○於97年5 月28日跟我借存摺、
    印章、提款卡，林正岦也有在場（97偵15079卷第21頁、第
    54頁），雖證人林正岦於偵查中未證述親見乙○○將存摺、
    印章、提款卡交給被告丙○○，惟亦證述於97年5月28日在
    五權路的蝸牛漫步網咖有看到乙○○來找丙○○（97偵
    15079卷第27頁），是被告乙○○稱於97年5月28日與被告丙○○相約見面，亦堪以認定。
  2.被告乙○○於偵查中稱：到了6月10日丙○○問我存摺有沒
    有錢，我說除了我的薪水外，還多了13萬8千元，丙○○打
    電話叫我不要動那筆錢，我還跟丙○○去唱歌（97偵15079
    卷第7頁），又稱：97年6月10日下午4、5時，他打電話來叫
    我去銀行刷存摺，我當天就去刷，結果看到一個人匯款10幾
    萬元到我帳戶，丙○○叫我不要動那筆錢，之後我、丙○○
    、林格維到卡拉OK，丙○○跟我說他會帶我去處理這件事情
    ，他有說要如何把錢彈回去，一直叫我不要擔心（97偵1507
    9卷第54頁），均明確陳述於6月10日與丙○○去唱歌商討處
    理戶頭多出13萬8千元之情，且除經證人林格維證稱：97年6
    月間與被告二人一起去過卡拉OK幾次（97偵15079卷第72頁
    ），另被告丙○○於偵查中亦坦稱：乙○○被抓的那天的前
    一天晚上，乙○○告訴我說他帳戶裡多了一筆13萬多的錢等
    語（97偵15079卷第8頁），是被告乙○○稱於6月10日與丙○○去唱歌商討處理戶頭多出13萬8千元之情，亦堪認定。
    而衡情，被告丙○○若未曾向被告乙○○借過系爭存摺等物
    ，被告乙○○於發現戶頭多出13萬8千元時，又何需與被告
    丙○○相約商討對策？堪認被告乙○○證述曾出借系爭存摺
    等物予被告陳勻等語，應與事實相符。
  3.被告乙○○於偵查時稱97年6月11日先由丙○○帶的女生進
    去領錢，第一次進去後打電話給伊，說要伊本人才能領，所
    以伊就進去（97偵15079卷第21頁），與原審證稱97年6月11
    日坐上丙○○車子時，丙○○叫伊把存摺、提款卡及印章都
    拿給那名女子直接去銀行領錢，嗣後說要本人才能領，伊才
    又與該名女子進去銀行領錢（原審卷第41-4 2頁）相符，且
    亦有臺中商銀豐原南陽分行監視器翻拍畫面照片（警卷第45
    -46頁）可資佐證，應堪採信。而被告乙○○曾於偵查時稱
    ：97年6月11日是丙○○帶女生向伊拿存摺及印章，伊沒有
    跟去，在上班（97偵15079卷第7頁）云云，雖否認曾與該名
    女子進去銀行領錢，惟與事實不符，應屬避重就輕之詞，自
    無足採信。又被告乙○○偵查中稱沒有講到酬勞的事（97偵
    15079卷第21頁），雖亦與原審審理中證稱如果錢領出來後
    要給伊一、兩萬做報酬（原審卷第42頁）不符，惟衡情，被
    告乙○○既明知無償幫忙與有酬勞之代領，二者明顯不同，
    則被告二人若無酬勞之約定，乙○○實無杜撰該不利於己供
    述之理！可見被告乙○○偵查中稱為無償幫忙云云，亦為避
    就之詞，而無可採信。即被告乙○○於偵查中隱瞞二人就代
    為提領款項成功有約定酬勞一情，雖常情尚屬無違，惟仍難
    逕憑採為認定被告乙○○前揭證述有約定報酬等語不足採信
    之理由。
  4.被告乙○○證稱97年6月11日有坐丙○○開的車子去銀行領
    錢，已如前述。被告丙○○雖予否認，然其於97年7月21日
    偵查中應訊稱：97年6月11日乙○○去銀行，當天伊開著向
    一個朋友的朋友借的車子在臺中市亂逛（97核交1229卷第8
    頁），被告丙○○若非對97年6月11日當日印象深刻，其於9
    7年7月21日至地檢署應訊時，豈能明確陳稱97年6月11日（
    距離97年7月21日已逾一個月）有向朋友借車開之情？而被
    告乙○○若非確曾於當日乘坐丙○○開的車子去銀行領錢，
    又豈能明確證稱被告丙○○於97年6月11日有開車之事實？
    參酌被告二人前揭供述內容，堪認被告乙○○於原審證稱97
    年6月11日有坐丙○○開的車子去銀行領錢一情，應可採信
    。
(三)、按共同被告不利於己之陳述，固不得作為有罪判決唯一證據
    ，而須以補強證據證明其確與事實相符，然所謂補強證據，
    並非以證明犯罪構成要件之全部事實為必要，倘其得以佐證
    該陳述之犯罪非屬虛構，能予保障其陳述事實之真實性，即
    已充分。又得以佐證者，雖非直接可以推斷該被告實施犯罪
    ，但以此項證據與共同被告之陳述綜合判斷，若足以認定犯
    罪事實，仍不得謂非屬補強證據（最高法院94年度台上字第
    1019號判決參照）。本件綜合：被告二人交情甚篤，乙○○有將使用中且供薪資轉帳用帳戶借給丙○○之可能，乙○○稱案發前借帳戶及至卡拉OK商討匯入之13萬8千元等情
    ，亦經證人林正岦證述見到乙○○找丙○○，及證人林格維
    證稱與被告二人一起去過卡拉OK等語明確，而丙○○亦坦承
    乙○○被抓的那天的前一天晚上，乙○○告訴伊說他帳戶裡
    多了一筆13萬多的錢，乙○○稱與丙○○女性友人一同至
    銀行領錢，有該銀行監視器翻拍照片足憑，乙○○稱丙○○開車載其與丙○○女性友人至銀行一情，經丙○○承認當
    日向有人借車，及知道乙○○去銀行領錢，自足證被告乙○○稱丙○○向伊借存摺等物在先，及丙○○知有款項匯入其
    帳戶後，經二人約定由乙○○陪同丙○○女性友人至銀行領
    錢並獲得一定報酬等語，應均堪認真實而可採信。至被告丙○○辯稱：接到豐原分局的通知才知道這回事（97核交1229
    卷第8頁），並否認所有犯行云云，應係臨訟飾卸之詞而無
    可採信，本件事證明確，被告丙○○犯行，亦堪以認定。
三、按「現行刑法關於正犯、從犯之區別，本院所採見解，係以
    其主觀之犯意及客觀之犯行為標準，凡以自己犯罪之意思而
    參與犯罪，無論其所參與者是否犯罪構成要件之行為，皆為
    正犯，其以幫助他人犯罪之意思而參與犯罪，其所參與者，
    苟係犯罪構成要件之行為，亦為正犯，必以幫助他人犯罪之
    意思而參與犯罪，其所參與者又為犯罪構成要件以外之行為
    ，始為從犯」（最高法院25年上字第2253號判例要旨參照）
    ，是除以幫助他人犯罪之意思而參與，其所參與之行為，為
    犯罪構成要件以外之行為者，為從犯以外，以自己犯罪之意
    思而參與犯罪構成要件之行為者、以幫助他人犯罪之意思而
    參與犯罪構成要件之行為者，及以自己犯罪之意思而參與，
    其所參與之行為，為犯罪構成要件以外之行為者，均為正犯
    。
(一)、承上說明，若行為人所參與者係犯罪構成要件以外之行為，
    然如係基於共同行為決意，而與其他共同實施犯罪行為之人
    ，各自分擔犯罪行為之一部，縱其所為非屬構成要件行為，
    亦應對於全部發生之結果共同負責，均屬共同正犯。而電話
    詐騙此一新型社會犯罪型態，自刊登廣告、收購人頭帳戶、
    撥打電話實施詐騙、指定被害人匯款帳戶、自人頭帳戶提領
    款項、取贓分贓等階段，乃係需由多人縝密分工方能完成之
    集團性犯罪，本件雖無證據證明被告丙○○為負責撥打詐騙
    電話者，而被告丙○○除負責收購帳戶供集團成員使用外，
    並擔任車手負責提領詐欺所得款項之工作，其所為雖屬詐欺
    取財構成要件以外之行為，惟以前述其於詐欺款項匯入乙○○帳戶後，允諾乙○○代為提領款項成功有酬勞一情，可知
    被告丙○○最終目的，係欲促使集團能夠順利完成詐欺取財
    ，再從中獲取利潤、賺取報酬之行為，顯係基於正犯之犯意
    共同參與該集團之運作甚明，自應對於全部所發生之結果，
    共同負責，至其有無參與撥打電話向被害人施詐或為其他行
    為，均與渠等所應負之責任俱無影響，是卷附被害人丁○○
    所接聽之詐欺集團電話0000000000號雖非被告丙○○所申請
    使用，自無足為有利被告丙○○之認定甚明。被告丙○○基
    於正犯之犯意共同參與該集團分工之事實既堪認定，則其與
    詐欺集團成員間就上開犯行間，有犯意聯絡及行為分擔，應
    依刑法第28條論以共同正犯，核被告丙○○所為係犯刑法第
    339條第1項之詐欺取財既遂罪。
(二)、按刑法上之故意，可分為直接故意與不確定故意（間接故意
    ），所謂「不確定故意」，係指行為人對於構成犯罪之事實
    ，預見其發生而其發生並不違背其本意者，刑法第13條第2
    項定有明文；且衡諸常情，一般國人向金融機構開設帳戶，
    並無任何法令限制，若係正當用途，大可光明正大，自行申
    請供己使用，何必向他人收集；再者，帳戶之用途係用來存
    提款項，而提款卡係個人重要之物件，並具有一定金融交易
    目的及識別意義，一旦有人收購他人帳戶及上開物品供做不
    明使用，依一般認知，必是隱身幕後之使用人欲利用人頭帳
    戶掩飾犯行免於遭人追查，自極易於令人有與不法犯罪之目
    的相關之合理懷疑。又近來利用各種名義詐欺取財之犯罪類
    型層出不窮，該等犯罪，多數均係利用他人帳戶作為恐嚇取
    財或詐欺所得財物之出入帳戶，並經媒體廣為披載，被告乙○○縱未確知其所提供之帳戶，係遭他人用以對被害人詐欺
    取財，亦無法確知取得帳戶之人係以何種方法於何時地為詐
    欺取財之具體內容，惟對於其所提供之上揭帳戶，將遭人作
    為詐欺取財犯行所得財物匯入及提領之工具使用，應有概括
    之認識，且可預見其發生。被告為具一般社會智識經驗之成
    年人，自應知該詐欺集團係利用上開帳戶作為犯罪之用，是
    其對於他人利用上開帳戶資料作為犯詐欺罪之出入帳戶等情
    ，能預見其發生且其發生不違背其本意，實有幫助該詐欺集
    團利用上開帳戶犯詐欺取財罪之不確定故意，允無疑義。
  1.被告乙○○出借帳戶在先，嗣後因丙○○通知有款項匯入其
    帳戶後，始與丙○○情約定一定報酬，並由其陪同丙○○女
    性友人至銀行領錢，已如前述，以被告乙○○自承丙○○向
    伊借存摺等物時，即覺得可能會危險或會被持以充作騙錢之
    用，惟丙○○表示不是，即出借帳戶（97偵15079卷第6頁）
    等語，足見被告乙○○於出借存摺等物之初，係以幫助他人
    犯罪之意思而參與，其所參與之行為，為犯罪構成要件以外
    之行為，核被告乙○○所為應係幫助詐欺既遂罪。又被告乙○○雖曾與丙○○約定以一定酬勞代領詐欺款項之行為，惟
    當時已在詐欺集團成員犯罪完成後（即詐騙款項匯入後），
    則被告乙○○另行起意約定以一定酬勞代領詐欺款項之行為
    ，既係於詐欺取財既遂後始行參與，乃屬學理上所謂之「事
    後共犯」，尚無執此遽論以本件詐欺取財罪共犯之餘地。此
    外，亦查無其他證據證明被告乙○○有加入該詐欺集團，或
    參與該詐欺集團之犯罪分工，本於罪疑惟輕之原則，自僅能
    認定其所為係屬詐欺取財犯行之幫助犯。
  2.檢察官就此上訴認為：被告乙○○本人雖未參與詐騙行為之
    實施，然其既提供渠所申請開立帳戶供作詐欺取財之入帳帳
    戶，且擔任該詐欺集團之提款車手，所為已屬詐欺取財罪構
    成要件之行為，核其所為，應係犯刑法第339條第1項詐欺取
    財罪之共同正犯，非刑法第30條第1項前段，第339條第1項
    之幫助詐欺取罪等語。然查，原審已詳予敘明認定被告乙○○所為應係幫助詐欺既遂罪之理由，經核並無違誤，檢察官
    上訴意旨未慮及被告乙○○係於詐騙款項匯入後始起意代為
    提款，且詐欺取財罪之既、未遂，係以被害人是否因陷於錯
    誤而業將財物交付行為人，而置於行為人實力支配之下為斷
    ，本件詐欺集團成員對被害人實施詐欺後，被害人因陷於錯
    誤，於上開時地將款項匯入以被告乙○○名義申請開戶帳戶
    後，詐欺集團對於該款項已處於隨時可以提領之實力支配狀
    態，該次詐欺取財犯行已屬既遂（按：本件應係因丙○○提
    供友人帳戶資料及提款卡，致詐欺集團成員疏於為詐騙前，
    再行測試手中提款卡可否提領款項，是被告乙○○掛失提款
    卡之行為，尚不生影響於本件詐欺取財罪既、未遂之認定）
    ，則被告乙○○嗣後聽從被告丙○○之指示欲提領款項之行
    屬詐欺取財犯行既遂後之行為，至多可認為犯行既遂後對於
    贓款之處置而已，不能認為是犯罪構成要件行為之分工等情
    ，而仍執前詞，主張被告乙○○之提款係屬詐欺取財罪構成
    要件之行為，並認被告乙○○應係犯刑法第339條第1項詐欺
    取財罪之共同正犯云云，並無理由。
(三)、末按「刑法第2條第1項之規定，係規範行為後法律變更所生
    新舊法律比較適用之準據法。所謂行為後法律有變更者，包
    括構成要件之變更而有擴張或限縮，或法定刑度之變更。行
    為後法律有無變更，端視所適用處罰之成罪或科刑條件之實
    質內容，修正前後法律所定要件有無不同而斷。新舊法條文
    之內容有所修正，除其修正係無關乎要件內容之不同或處罰
    之輕重，而僅為文字、文義之修正或原有實務見解、法理之
    明文化，或僅條次之移列等無關有利或不利於行為人，非屬
    該條所指之法律有變更者，可毋庸依該規定為新舊法之比較
    ，而應依一般法律適用原則，適用裁判時法（95年11月7日
    ，本院95年度第21次刑事庭會議決議參照）外，即應適用刑
    法第2條第1項之規定，為『從舊從輕』之比較」（最高法院
    96年度臺上字第3773號裁判要旨參照），本件被告乙○○、
    丙○○行為後，刑法第41條雖於98年12月30日修正公布，並
    於99年1月1日生效施行，惟其中刑法第41條第1項係為求用
    語統一，將原「受六個月以下有期徒刑」修正為「受六月以
    下有期徒刑」，核屬文字之修正，並未涉及構成要件及法定
    刑之變更，揆諸上開說明，自無新舊法比較問題，而應適用
    裁判時法，附此敘明。
四、原審以被告乙○○所為幫助詐欺取罪部分犯罪事證明確，並
    審酌被告乙○○提供自己之上開金融帳戶幫助他人詐騙財物
    ，致使詐騙集團利用人頭帳戶詐財，影響社會經濟秩序，益
    添查緝之困難，行為實不足取，惟念及被告本身並未實際參
    與詐欺取財之犯行，責難性較小，暨斟酌其犯罪之動機、目
    的、手段、前無不良素行、業與被害人達成和解損害賠償，
    及被告於犯罪後坦承犯行，表示悔悟，犯罪後態度良好等一
    切情狀，量處有期徒刑三月，並諭知易科罰金之折算標準，
    及被告乙○○前未曾因故意犯罪受有期徒刑以上刑之宣告，
    審酌被告乙○○應係一時失慮，致罹刑典，依被告乙○○於
    犯罪後除始終坦承犯行外，復積極與被害人達成和解，彌補
    被害人所受損害等情觀之，其經此偵審程序，當知所警惕，
    而無再犯之虞，認所宣告之刑，以暫不執行為適當，爰依刑
    法第74條第1項第1款規定，併宣告緩刑，以啟自新，及扣案
    乙○○所有非供上開幫助詐欺取財犯行使用之存摺、印章及
    新領提款卡，並非被告用以助成本案詐欺取財罪所用之物，
    均不得併予宣告沒收，核其認事用法並無違誤，量刑亦稱妥
    適，檢察官此部分上訴並無理由，應予駁回。
五、又原審關於被告丙○○之犯行，未予詳察，誤為無罪之諭知
    ，檢察官上訴，執此指摘原判決不當為有理由，應將此部分
    撤銷改判。而被告陳胤融前曾於93年間，因犯竊盜罪，經臺
    灣臺中地方法院以93年度中簡字第735號判處有期徒刑三月
    確定，並於同年5月13日因易科罰金而執行完畢，有臺灣高
    等法院被告前案紀錄表在卷可稽，其前受徒刑之執行完畢，
    五年以內故意再犯有期徒刑以上之罪，為累犯，應依刑法第
    47條第1項加重其刑。爰審酌被告丙○○正值青壯之年，卻
    不思以正途賺取所需，為謀取不法利益，竟參與詐欺集團之
    分工行為，行為殊不可取，且全盤否認犯行，猶飾詞狡卸，
    毫無悔意，犯後態度不佳，惟念及本件僅一人被害，被害金
    額亦非龐大，及其之智識程度、動機、目的、手段、參與本
    案犯罪之程度等一切情狀，量處如主文第二項所示之刑，以
    示懲儆。
據上論斷，應依刑事訴訟法第368條、第369條第1項前段、第364
條、第299條第1項前段，刑法第339條第1項、第28條、第47條第
1項、刑法施行法第1條之1第1項、第2項前段，判決如主文。
本案經檢察官甲○○到庭執行職務。
中    華    民    國    99    年    8     月    5     日
            刑事第四庭    審判長法  官  洪  耀  宗
                                法  官  許  文  碩
                                法  官  蔡 王 金 全
上列正本證明與原本無異。
不得上訴。
                                書記官  金  珍  華
中    華    民    國    99    年    8     月    5     日
附錄本案論罪科刑法條全文：
中華民國刑法第339條（普通詐欺罪）
意圖為自己或第三人不法之所有，以詐術使人將本人或第三人之
物交付者，處五年以下有期徒刑、拘役或科或併科一千元以下罰
金。
以前項方法得財產上不法之利益或使第三人得之者，亦同。
前二項之未遂犯罰之。

司法院資訊處製作；財團法人民間司法改革基金會備份。
